【裁判字號】    98,台上,7458
【裁判日期】    981210
【裁判案由】    偽造文書等罪
【裁判全文】
最高法院刑事判決            九十八年度台上字第七四五八號
上  訴  人  甲○○
選任辯護人  曾肇昌律師
上列上訴人因偽造文書等罪案件，不服台灣高等法院中華民國九
十八年九月二十二日第二審判決（九十八年度上訴字第三三三號
，起訴案號：台灣士林地方法院檢察署八十五年度偵字第五四一
二號），提起上訴，本院判決如下：
    主  文
原判決關於行使偽造私文書部分撤銷，發回台灣高等法院。
其他上訴駁回。
    理  由
一、發回（即行使偽造私文書）部分：
本件原判決認定上訴人甲○○有其事實欄壹所載五次行使偽造互
助會標單冒標會款犯行，因而維持第一審依想像競合犯及行為時
連續犯、牽連犯規定，從一重論上訴人以連續行使偽造私文書，
足以生損害於他人罪刑部分之判決，駁回上訴人在第二審關於此
部分之上訴；固非無見。
惟查：(一)、有罪判決書所認定之犯罪事實，為論罪科刑適用法律
之基礎，應將法院職權上所認定之犯罪事實詳為記載，然後逐一
說明憑以認定之證據，並使事實認定與理由說明，互相適合，始
足為適用法令之依據。原判決謂上訴人偽造互助會二十六位活會
會員其中五人之標單冒標，詐取活會會款等情；然就上訴人偽造
何人之標單，其內容如何？各向何人詐取若干款項？均未查明釐
清，於判決內明白記載，以致認定之犯罪事實不明，本院無從為
適用法律當否之判斷，已有未合。(二)、上訴人否認有偽造活會會
員標單冒標會款之情事，究竟上訴人各次冒標時，有無其他活會
人員到場參與競標？若有，參與投標之活會會員，應知各次遭冒
標之名義人及偽造標單記載之金額為何；若無，上訴人有無偽造
標單行使之必要及可能？原審未予究明釐清，遽予判決，亦嫌調
查未盡。上訴意旨指摘原審關於此部分判決不當，尚非全無理由
。應認有撤銷原審關於此部分（即行使偽造私文書牽連犯詐欺取
財部分）判決，發回更審之原因。
二、駁回（即原判決另維持第一審論處詐欺取財罪刑）部分：
按刑事訴訟法第三百七十六條所列各罪之案件，經第二審判決者
，不得上訴於第三審法院，法有明文。原判決維持第一審另論處
上訴人連續意圖為自己不法之所有，以詐術使人將本人之物交付
罪刑部分之判決，而駁回上訴人在第二審關於此部分之上訴。核
屬刑事訴訟法第三百七十六條第四款之案件，依上開說明，既經
第二審判決，自不得上訴於第三審法院。上訴人猶對此部分提起
上訴，顯為法所不許，應予駁回。
據上論結，應依刑事訴訟法第三百九十五條前段、第三百九十七
條、第四百零一條，判決如主文。
中    華    民    國  九十八  年   十二   月    十    日
                      最高法院刑事第八庭
                          審判長法官  洪  文  章
                                法官  王  居  財
                                法官  郭  毓  洲
                                法官  黃  梅  月
                                法官  邱  同  印
      本件正本證明與原本無異
                                      書  記  官
中    華    民    國  九十八  年   十二   月   十五   日
                                                      V


司法院資訊處製作；財團法人民間司法改革基金會備份。
